【裁判字號】    96,親,202
【裁判日期】    970215
【裁判案由】    否認子女
【裁判全文】
臺灣板橋地方法院民事判決               96年度親字第202號
原      告    丙○○
被      告    乙○○
兼法定代理人  甲○○
上列當事人間請求確認親子關係不存在事件，本院判決如下：
    主      文
確認被告乙○○即原告所生之女與被告甲○○間之親子關係不存
在。
訴訟費用由被告負擔。
    事實及理由
一、原告主張：原告於民國95年4 月22日生下被告乙○○，嗣原
    告於96年12月11日與被告甲○○結婚，並於96年12月12日到
    戶政機關辦理結婚登記時，因不懂法律，誤將被告乙○○辦
    理準正登記為原告與被告甲○○之婚生子女，然而被告乙○
    ○並非原告自被告甲○○受胎所生，因被告間無親子關係，
    爰提起本件訴訟求為判決確認被告間之親子關係不存在等語
    ；並聲明求為判決如主文所示。
二、被告則同意原告之請求。
三、得心證之理由：
（一）原告起訴主張原告於95年4 月22日生下被告乙○○，嗣於
      96年12月11日與被告甲○○結婚，同年月12日誤將被告乙
      ○○辦理準正登記為原告與被告甲○○之婚生子女，然而
      被告乙○○並非原告自被告甲○○受胎所生，被告間無親
      子關係等事實，業據其提出戶籍謄本1 件、法務部調查局
      97年1 月18日調科肆字第09700022630 號鑑定書1 件為證
      ，並有臺北縣中和市戶政事務所97年1 月9 日北縣中戶字
      第0970000087號函附父姓名補填登記申請書、準正書等影
      本在卷佐參，而依卷附前開法務部調查局鑑定書所示鑑定
      結果：「研判甲○○不可能為乙○○之生父」，亦證被告
      乙○○與被告甲○○間確無親子血緣關係，是原告上開主
      張堪信為真實。
（二）次查被告乙○○出生後其生母即原告始與被告甲○○結婚
      ，依被告乙○○出生日期回溯第181 日起至第302 日止之
      法定受胎期間，原告與被告甲○○並無婚姻關係，被告顏
      函涵自非原告在婚姻關係存續中自被告甲○○受胎，自無
      適用民法第1063條第1 項推定為原告與被告甲○○婚生子
      女之餘地，而被告乙○○與被告甲○○間既無親子血緣關
      係，亦不得因其生母即原告與被告甲○○之結婚準正而得
      成為原告與被告甲○○之婚生子女為是。
（三）按民法第1064條規定，非婚生子女其生父與生母結婚者，
      視為婚生子女。亦即非婚生子女，因其生父母嗣後結婚，
      在法律上當然視為婚生。故如嗣後發現其與生父間並無血
      緣關係，可由該子女、生母、生父或其他有利害關係之第
      三人，隨時提起確認親子關係不存在之訴，以除去其不實
      之親子關係（司法院第一期司法業務研究會研究結論參照
      ），本件被告乙○○與被告甲○○間並無自然血親關係，
      既經認定如前，而身分存在與否，乃屬法律關係發生之原
      因即基礎事實，因被告乙○○與被告甲○○間現於戶籍登
      記上登載有父女關係，從而原告就該戶籍登記之不正確，
      致被告間法律上親子關係存在與否不明確，而有私法上地
      位受侵害之危險，而此不妥之狀態自得以確認判決方式除
      去，是以被告乙○○之生母即原告提起本件確認被告乙○
      ○與被告甲○○間無自然血親關係存在之訴，有即受確認
      判決之法律上利益。從而，原告依上開規定請求確認被告
      乙○○、甲○○間親子關係不存在之訴，為有理由，應予
      准許。
四、結論，本件原告之訴為有理由，並依民事訴訟法第78條、第
    85條第1 項前段，判決如主文。
中    華    民    國    97    年    2     月    15    日
                      家事法庭  法  官  葉靜芳
以上正本證明與原本無異
中    華    民    國    97    年    2     月    15    日
                                書記官  張瑜真


司法院資訊處製作；財團法人民間司法改革基金會備份。
